臺灣高等法院刑事判決　　　　　　　 100年度上易字第1280號
上　訴　人
即　被　告　楊文忠
上列上訴人即被告因家暴傷害案件，不服臺灣板橋地方法院100
年度易字第460號，中華民國100年4月29日第一審判決（起訴案
號：臺灣板橋地方法院檢察署99年度偵字第29379號），提起上
訴，本院判決如下：
    主  文
上訴駁回。
    理  由
一、按依刑事訴訟法第350條、第361條、第362條、第367條規定
    ，不服地方法院之第一審判決而上訴者，須提出上訴書狀，
    並應敘述具體理由，為上訴必備之程式；其所提出之書狀未
    敘述上訴理由，或僅曾以言詞陳述上訴理由者，均應於上訴
    期間屆滿後20日內補提理由書於第一審法院。第一審法院經
    形式審查，認逾期未補提上訴理由者，應定期間先命補正；
    逾期未補正者，為上訴不合法律上之程式，應以裁定駁回。
    倘已提出上訴理由，但所提非屬具體理由者，則由第二審法
    院以上訴不合法律上之程式，判決駁回。而所謂具體理由，
    必係依據卷內既有訴訟資料或提出新事證，指摘或表明第一
    審判決有何採證認事、用法或量刑等足以影響判決本旨之不
    當或違法，而構成應予撤銷之具體事由，始克當之（例如：
    依憑證據法則具體指出所採證據何以不具證據能力，或依憑
    卷證資料，明確指出所為證據證明力之判斷如何違背經驗、
    論理法則）；倘僅泛言原判決認定事實錯誤、違背法令、量
    刑失之過重或輕縱，而未依上揭意旨指出具體事由，或形式
    上雖已指出具體事由，然該事由縱使屬實，亦不足以認為原
    判決有何不當或違法者（例如：對不具有調查必要性之證據
    ，法院未依聲請調查亦未說明理由，或援用證據不當，但除
    去該證據仍應為同一事實之認定），皆難謂係具體理由，俾
    與第二審上訴制度旨在請求第二審法院撤銷、變更第一審不
    當或違法之判決，以實現個案救濟之立法目的相契合，並節
    制濫行上訴（最高法院97年度台上字第892號、97年度台上
    字第1402號、98年度台上字第2133號、98年度台上字第2158
    號、98年度台上字第2189號、98年度台上字第2204號、98年
    度台上字第4122號、98年度台上字第4196號、98年度台上字
    第4225號、98年度台上字第4238號、98年度台上字第4304號
    、98年度台上字第4468號、98年度台上字第4476號、99年度
    台上字第482號、99年度台上字第870號、99年度台上字第88
    4號、99年度台上字第987號、99年度台上字第1209號、99年
    度台上字第1220號、99年度台上字第1318號、99年度台上字
    第7556號等判決意旨參照）。又原審法院對上訴書狀有無記
    載理由，為形式上之審查，認有欠缺，且未據上訴人自行補
    正者，固應定期間先命補正。然上訴理由是否具體，依96年
    7月4日刑事訴訟法第361條修正理由三之說明，屬第二審法
    院審查範圍，不在命補正之列。
二、本件原審依憑告訴人邵稼茂之指訴，並參酌新北市立醫院（
    由臺北縣立醫院改制）99年8月24日出具之受理家庭暴力事
    件驗傷診斷書，另觀諸該驗傷診斷書所載告訴人前往醫院就
    醫診斷驗傷，與告訴人與被告發生爭執之時間，僅相隔約4
    小時，可知告訴人驗傷之時間與上開發生爭執之時間相當接
    近，而被告復坦承與告訴人確有發生肢體衝突（拉扯及碰觸
    告訴人手臂）之行為，再衡諸告訴人所受傷勢為雙手上臂內
    側血腫及皮下瘀青等傷勢，核與告訴人指述遭被告傷害（即
    被告以雙腳膝蓋施力頂住其雙手上臂等情）所可能引發之傷
    勢大致相符，認定告訴人所受傷勢當應係被告所造成甚明。
    適用刑法第277條第1項、第41條第1項前段，刑法施行法第1
    條之1第1項、第2項前段，論處被告拘役20日，並諭知易科
    罰金之折算標準。從形式上觀察，並無違誤或不當。
三、上訴意旨略以：(一)當天與告訴人發生衝突時，並無其他人在
    場，告訴人處心積慮設計錄音誇大事實，僅以錄音譯文顛倒
    是非，陷被告於不利之地位。(二)告訴人前後指述不一，然原
    審僅憑驗傷單，即認定被告有傷害告訴人之事實，有失偏頗
    。(三)原審判決未參酌告訴人有多次說謊及欺騙法院之行為。
    (四)檢方或原審迄今未對告訴人之錄音及被告所提出之錄影現
    場勘驗，實難令人信服。(五)證人王警員之證詞前後不一。(六)
    驗傷單並無法證明告訴人之傷勢確係被告所為云云。
四、第查：
    (一)證據之取捨及證據之證明力如何，由事實審法院自由判斷
      ，此項自由判斷職權之行使，倘係基於日常生活經驗所得
      之定則者，即屬合於經驗法則。若本於理則上當然之定則
      所為之論斷，即為合乎論理法則，均不容任意指摘為違法
      或不當（最高法院30年上字第597號判例、91年度台上字
      第2395號、87年度台上字第2168號、85年度台上字第4531
      號、83年度台非字第318號、83年度台上字第1008號等判
      決可資參照）。
    (二)原審依據上揭事證綜合判斷，認定上訴人即被告與告訴人
      邵稼茂係夫妻，具有家庭暴力防治法第3條第1款之家庭成
      員關係。被告確有於99年8月23日晚上9時許，在臺北縣三
      重市（現改制為新北市三重區○○○路○段162號8樓之4
      之住處房間內，因與告訴人發生口角爭執，竟基於傷害之
      犯意，乘告訴人抱著小孩躺臥在床上之際，跨坐在告訴人
      腹部上，並以其彎曲之雙腿膝蓋施力頂住告訴人之雙手上
      臂，致告訴人受有雙手上臂內側血腫及皮下瘀青等傷害之
      行為，已敘述認定事實之證據及理由，並無憑空推論之情
      事，所為證據之論斷，亦無違經驗法則及論理法則。且被
      告於原審坦承於是日確因抱走小孩之事，有與告訴人發生
      肢體衝突，且原審除基此作為認定被告確有傷害告訴人之
      基礎，並參酌驗傷單所註明告訴人前去醫院驗傷時間與其
      上所載傷勢，用以研判告訴人之指述之應值可信。此外，
      原審於向台大醫院與馬偕醫院函查後，已敘明被告所辯告
      訴人平時有歇斯底里之狀況云云，並不可採。另引用證人
      即警員王俊偉到庭後之證詞內容，批駁被告主觀片面所主
      張之王警員說詞，且由王警員所稱被告當時有承認徒手毆
      打告訴人之證詞，更坐實當日確有傷害告訴人之事實無誤
      。經核原審關於卷內證據取捨判斷，核與經驗或論理法則
      無違，並無違法之情形。
    (三)細繹原審判決，得知原審認定被告有本案傷害之犯行，並
      非僅憑告訴人所提之驗傷單，作為唯一論罪之依據，尚且
      參酌告訴人之指述與證人王俊偉之證詞綜合觀察研判，是
      被告上訴意旨指稱原審僅憑驗傷單，即認定被告有傷害告
      訴人之事實，或驗傷單並無法證明告訴人之傷勢確係被告
      所為云云，即非足採。另查原審並未援用告訴人所提出之
      錄音譯文作為論處被告傷害罪責之證據，基此，上訴意旨
      指陳「當天與告訴人發生衝突時，並無其他人在場，告訴
      人處心積慮設計錄音誇大事實，僅以錄音譯文顛倒是非，
      陷被告於不利之地位」、「檢方或原審迄今未對告訴人之
      錄音勘驗，實難令人信服」云云，即非有據。又查告訴人
      雖前後指述不一；然原審就此項疑義，已於判決理由中闡
      稱：「經核告訴人先後所陳，固就被告究係徒手毆打其雙
      手兩臂，抑或係以膝蓋施力頂住其雙手上臂成傷，前後所
      述有所不一，然衡以本件傷害之發生應係在雙方爭吵及爭
      奪小孩之過程中突如其來，情況應屬混亂，告訴人本不盡
      然能清楚或正確描述，加以告訴人受限於其個人之觀察注
      意能力、陳述能力，其對於檢警所陳亦當非必然精準，則
      其對於本件傷害之描述，難免會有若干出入之情形，此乃
      人情之常，自難遽認其所言即非可採；復衡以告訴人既就
      被告於何時地對其有所傷害之重要事項，均能具體陳述，
      並無明顯矛盾或不合常情之處，復有臺北縣立醫院於案發
      翌日即99年8月24日出具之受理家庭暴力事件驗傷診斷書1
      份在卷可稽（參見偵查卷第7頁），則告訴人所言即難認
      屬無稽。又告訴人受有前揭傷害之事實，有前揭卷附驗傷
      診斷書可按，觀諸該驗傷診斷書所載，告訴人係於案發翌
      日凌晨零時50分許前往該醫院就醫診斷驗傷，而告訴人與
      被告發生爭執之時間則係在案發當日晚上9時許，僅相隔
      約4小時，可知告訴人驗傷之時間與上開發生爭執之時間
      相當接近，復無證據證明告訴人於發生爭執之後隨即另受
      有傷害（無論係自己傷害自己或遭被告以外之人傷害），
      則被告既與告訴人發生口角爭執，被告復坦承與告訴人確
      有發生肢體衝突（拉扯及碰觸告訴人手臂）之行為，衡諸
      一般社會通常經驗，告訴人所受傷勢當應係被告所造成甚
      明。再者，徵諸告訴人所受傷勢為雙手上臂內側血腫及皮
      下瘀青等傷勢，核與告訴人指述遭被告傷害（即被告以雙
      腳膝蓋施力頂住其雙手上臂等情）所可能引發之傷勢大致
      相符，益徵被告應有傷害告訴人之行為無疑。」等語（見
      原審判決第3頁正面），經核亦無疏誤可議之處。至所謂
      「證人王警員之證詞前後不一」乃屬被告片面主觀之說法
      ，並無何證據支撐以實其說。
五、綜上，被告之上訴內容所稱，均非依據卷內資料，指摘原判
    決有何採證、認事、用法或量刑等足以影響原判決本旨之不
    當或違法，殊難據此認定原審判決構成應予撤銷之具體事由
    ，且顯然不足以動搖原判決之本旨甚明。衡以首開規定及說
    明，被告不服原判決提起上訴，並未提出合於刑事訴訟法第
    361條第2項規定之具體理由，與未提出具體理由無異，其上
    訴不合法律上之程式，爰不經言詞辯論，予以駁回。
六、據上論結，應依刑事訴訟法第367 條前段、第372 條，判決
    如主文。
中    華    民    國  100     年    6     月    20    日
            刑事第二十庭  審判長法  官  周盈文
                                法  官  詹駿鴻
                                法  官  林海祥
以上正本證明與原本無異。
不得上訴。
                                書記官  林初枝
中    華    民    國   100    年    6     月    20    日